# 授权经营土地会计处理

提问人：于呈 时间：2016-08-26 15:37:43
陈老师，您好！A公司是国有独资企业，拥有 6 块土地，面积 10 万平方米，改制前为划拨用地， 2016 年 3 月进行改制，评估出让土地使用权总价 2 亿，评估划拨土地使用权总价1.2亿，该省国土资源厅同意其上级单位以增资方式办理授权经营上述 6 块土地。省国土资源厅同意根据当地地价和土地出让金额缴纳标准，相当于应缴纳土地出让金额 8000 万用于转增国家资本金。 借：无形资产-土地使用权 8000 万元 贷：实收资本-8000万元
陈老师，这样会计处理是否正确？

回答人：chenyiwei
基本可以。
4.1.1.1.1. 授权经营方式 国土局 8 号令第四条还规定了土地使用权的授权经营方式。国家根据需要，可以一定年期的国有土地使用权作价后授权给经国务院批准设立的国家控股公司、作为国家授权投资机构的国有独资公司和集团公司经营管理。目前，根据 44 号文第三条的规定，对于省级以上人民政府批准实行授权经营的企业，方可采用授权经营方式配置土地。 4.1.1.1.1.1. 审批程序 44号文件第三条规定，国家作价出资（入股）和授权经营方式处置的审批权限为：经国务院批准改制的企业，土地资产处置方案应报国土资源部审批，其他企业的土地资产处置方案应报土地所在的省级土地行政主管部门审批 。 42 号文规定：国务院有关部门、企业集团或地方人民政府批准改制且符合国家作价出资（入股）或授权经营方式配置土地的企业，其土地资产处置方案报土地所在地的省级土地行政主管部门审批；土地估价报告应在省级以上土地行政主管部门办理土地资产处置审批时备案。 土地资产处置方案报批程序如下： （一）改制企业根据省级以上人民政府关于授权经营或国家控股公司试点的批准文件，拟订土地资产处置总体方案，向有批准权的土地行政主管部门（省或国务院土地管理部门）申请核准； （二）土地资产处置总体方案核准后，企业应自主委托具备相应土地估价资质的机构进行评估，并依据土地状况和估价结果，拟订土地资产处置的具体方案； （三）企业向市、县土地行政主管部门申请初审，市、县土地行政主管部门对土地产权状况、地价水平进行审查并出具意见，并附土地估价结果初审表； （四）企业持改制方案、土地估价报告、土地资产处置具体方案和初审意见，到有批准权的土地行政主管部门办理土地估价报告备案和土地资产处置审批； （五）企业持处置批准文件在财政部门办理国有资本金转增手续后，到土地所在的市、县土地行政主管部门办理土地变更登记。国土资源部对土地资产处置方案核准和审批实行集体会审，各地也应实行集体决策。审批机关要简化审查内容，只对土地权属状况、土地处置方式和地价水平等内容进行重点审查。初审机关不干预土地资产处置方式。 4.1.1.1.1.2. 授权内容 被授权的国家控股公司、作为国家授权投资机构的国有独资公司和集团公司凭授权书，可以向其直属企业、控股企业、参股企业以作价出资（入股）或租赁等方式配置土地，企业应持土地使用权经营管理授权书和有关文件，按规定办理变更土地登记手续。 433 号文第三条第（三）款对授权经营方式还作出了以下补充规定：以授权经营方式处置的，土地使用权在使用年期内可依法作价出资（入股）、租赁，或在集团公司直属企业、控股企业、参股企业之间转让，但改变用途或向集团公司以外的单位或个人转让时，应报经土地行政主管部门批准，并补缴土地出让金。 4.1.1.1.1.3. 监管措施 被授权经营土地使用权的国家控股公司、国有独资公司、集团公司必须接受授权部门的监督管理。被授权的企业必须对土地资产保值、增值情况提供年度报告；对企业土地股权的年度变化情况以及对土地资产处置的文件及时报授权部门备案；授权部门每年要对企业经营土地资产的情况和执行土地管理法律、法规的情况进行监督检查，企业违反土地管理法律、法规的规定以及超越授权经营的权限和范围使用土地或处置土地资产的，授权部门有权依法予以查处，并追究当事人的法律责任。